臺灣臺中地方法院民事判決　　　　　　　99年度婚字第841號
原　　　告　汪維倫
被　　　告　陳家慶
上列當事人間請求離婚事件，本院於民國一百年四月二十七日言
詞辯論終結，判決如下：
    主      文
准原告與被告離婚。
訴訟費用由被告負擔。
    事實及理由
壹、被告經合法通知，無正當理由，未於言詞辯論期日到場，核
    無民事訴訟法第三百八十六條所列各款情形，爰准依原告之
    聲請，由其一造辯論而為判決。
貳、原告主張：兩造於民國八十六年一月十二日結婚，婚後被告
    動輒對原告拳腳相向，且對原告多所猜忌，於九十二年間，
    原告經由公司員工張錦萍電話告知，始知被告與之有婚外情
    達二年多，二人並因事互告，原告為此簽妥離婚協議書，嗣
    被告跪求原告原諒而未完成離婚登記，然此後被告即無心於
    工作，亦不支付家庭生活費用，甚多次向原告借款，以因應
    公司的資金調度，至今尚有新臺幣（下同）一百七十五萬元
    之餘款未返還。於九十六年八月間，被告未與原告商量，即
    斷然前往大陸設立公司發展，極少與原告聯絡，其於九十八
    年農曆年期間更滯留大陸未返臺，兩造迄今分居已逾三年。
    期間被告在臺之信用卡、健保、國民年金、手機費用等均由
    原告支付。原告於九十八年五月七日發生重大車禍，歷經二
    次重大手術，被告僅返臺二次且停留時間短暫，醫療及恢復
    期間，原告完全由家人照顧，被告均未聞問，對原告所需置
    之不理，甚至向原告及原告母親借款。被告前揭行為，致兩
    造婚姻無疑已生重大裂痕，已達難以繼續維持或回復婚姻之
    希望，爰依民法第一千零五十二條第一項第二、三、五款及
    第二項之規定，請准判決兩造離婚等語。並聲明：如主文所
    示。被告未於言詞辯論期日到場，亦未提出書狀作何有利於
    己之聲明或陳述。
參、得心證之理由
一、原告主張兩造於八十六年一月十二結婚，婚後被告動輒對原
    告拳腳相向，被告與訴外人張錦萍有婚外情，兩造為此簽妥
    離婚協議書。被告無心於工作，亦不支付家庭生活費用，甚
    多次向原告借款，於九十六年八月間，被告未與原告商量，
    即斷然前往大陸，極少與原告聯絡，兩造分居已逾三年等事
    實，除據其提出戶籍謄本、離婚協議書、本院九十四年度易
    字第三五四號刑事判決、本院檢察署九十四年執字第四三五
    五號執行命令、借款證明、診斷證明書、相片、臺灣高等法
    院臺中分院九十三年度上易字第一四六０號刑事判決等件為
    證外，並經證人即原告之母賴金妹於本院一百年四月二十七
    日言詞辯論期日證稱：我女兒發生車禍後，大女婿打電話給
    他，他有回來看我女兒，但沒有照顧原告。原告在加護病房
    住了一星期，轉出來後有繼續住院，因為原告大腦開刀，血
    管栓塞，眼睛腫起來，開刀四個小時才推出來，都是由我和
    她姐姐照顧，女婿有去看一下就走了。（有無聽說女兒被女
    婿打的事情？）有，他們二人經常吵架，後來我也不管了，
    因為我身體不行，女婿脾氣很快就發起來。（被告有無跟女
    兒借錢？）是我的錢，女兒拿去借他，借了多少要問女兒。
    （車禍後，有無看過女婿？）第二次開刀四個小時血管栓塞
    那次他有回來，沒有幾天就走了，都是車禍那段時間回來的
    ，後來就都沒有再看到；原告車禍後記憶力不行，沒有工作
    ，我都資助她等語，被告經合法通知，並未到庭陳述，亦未
    提出任何書狀作何陳述與爭執，自堪認原告之主張為真實。
二、按民法第一千零五十二條第二項所稱「有前項以外之重大事
    由，難以維持婚姻者」，乃抽象的、概括的離婚事由，係民
    法親屬編於七十四年修正時，為因應實際需要，參酌各國立
    法例，導入破綻主義思想所增設。但其事由應由夫妻之一方
    負責者，僅他方得請求離婚，是其所採者為消極破綻主義精
    神，而非積極破綻主義。關於是否為難以維持婚姻之重大事
    由，其判斷標準為婚姻是否已生破綻而無回復之希望。而婚
    姻是否已生破綻而無回復之希望，則應依客觀的標準，即難
    以維持婚姻之事實，是否已達於倘處於同一境況，任何人均
    將喪失維持婚姻意欲之程度而定。至於同條但書所規定「難
    以維持婚姻之重大事由應由夫妻之一方負責者，僅他方得請
    求離婚」，乃因如肯定有責配偶之離婚請求，無異承認恣意
    離婚，破壞婚姻秩序，且有背於道義，尤其違反自己清白（
    clean hands）之法理，有欠公允，同時亦與國民之法感情
    及倫理觀念不合，因而採消極破綻主義。倘該重大事由，夫
    妻雙方均須負責時，應比較衡量雙方之有責程度，僅責任較
    輕之一方得向責任較重之他方請求離婚，如有責程度相同時
    ，雙方均得請求離婚，始屬公允，是責任較重之一方應不得
    向責任較輕之他方請求離婚（最高法院九十四年度台上字第
    二０五九號民事判決意旨；最高法院九十五年度第五次民事
    庭會議決議參照）。
三、經查，被告與訴外人張錦萍有婚外情，已違背了婚姻之忠誠
    義務，嗣於九十六年間被告隻身前往大陸地區工作，獨留原
    告在臺，兩造並因而分居，期間被告未負擔家庭生活費用，
    即令原告發生嚴重車禍事故，被告返臺，亦僅短暫停留，對
    原告未加照顧；再兩造婚姻關係中，被告屢對原告施以暴力
    行為，且未尊重原告人格尊嚴，致原告身體、精神上受有痛
    苦，其行為顯已逾越夫妻通常所能忍受之程度，嚴重妨礙家
    庭生活之美滿幸福。按婚姻係以夫妻共同生活為目的，夫妻
    雙方應以誠摯互信為基礎，相互扶持，共同建立和諧美滿之
    家庭，而同居義務、相互扶助乃夫妻關係最重要之基礎，捨
    此則難期婚姻關係之穩定與健全；兩造婚後自九十六年間起
    分居迄今，與夫妻關係成立之本質有違，且就兩造互動情況
    觀之，堪認兩造已無共同經營婚姻生活之意欲。執此，兩造
    間之婚姻非但已生重大破綻且無回復之希望，任何人處於原
    告同一情況下，均不願繼續維持婚姻生活，堪信本件兩造間
    確有難以維持婚姻之重大事由存在，且衡諸前揭兩造婚姻發
    生破綻之原因，被告顯屬可歸責，揆之首揭說明，原告依民
    法第一千零五十二條第二項之規定請求判決離婚，洵屬正當
    ，應予准許。
四、原告提起本件訴訟，係併依民法第一千零五十二條第一項第
    二、三、五款及同條第二項之規定為請求，此種起訴之形態
    ，謂之重疊的訴之合併，訴訟標的雖有數項，而僅有單一之
    聲明，法院應就所主張之數項標的逐一審判，如其中一項請
    求為有理由，即可為原告勝訴之判決，就他項標的無須更為
    審判，則原告依民法第一千零五十二條第二項之規定所為之
    請求，既經本院為勝訴之判決，就其另依民法第一千零五十
    二條第一項第二、三、五款之規定，所為同一內容之請求，
    本院即毋庸再予判決，併此敘明。
肆、訴訟費用負擔之依據：民事訴訟法第七十八條。
中    華    民    國   100    年    5     月    11    日
                  家事法庭    法  官  林純如
以上正本係照原本作成。
如對本判決上訴須於判決送達後20日內向本院提出上訴狀（須附
繕本）。
如委任律師提起上訴者，應一併繳納上訴審裁判費。
中    華    民    國   100    年    5     月    11    日
                              書記官  王麗麗